臺灣新北地方法院刑事裁定　　　　　 110年度毒聲字第1084號
聲　請　人　臺灣新北地方檢察署檢察官
被　　　告　楊智偉






上列被告因違反毒品危害防制條例案件（110 年度毒偵字第865
號），經檢察官聲請送觀察、勒戒（110 年度聲觀字第916 號）
，本院裁定如下：
    主  文
甲○○施用第一級毒品，應送勒戒處所觀察、勒戒。
    理  由
一、聲請意旨略以：被告甲○○基於施用第一級毒品之犯意，於
    民國109 年3 月6 日晚間某時，在位於新北市○○區○○路
    00號之彩券行廁所內，以針筒注射之方式，施用第一級毒品
    海洛因1 次。被告嗣於同日22時10分許，因身體不適倒在上
    開廁所內，經警獲報前往處理，並當場扣得含有海洛因、嗎
    啡成分之注射針筒1 支，經其同意後為警採集其尿液送驗，
    始查獲上情。訊據被告對上揭犯罪事實於警詢已坦承不諱，
    且其經查獲後所採尿液，經送台灣檢驗科技股份有限公司檢
    驗結果，結果呈嗎啡及可待因陽性反應，有勘察採證同意書
    、新北市政府警察局受採集尿液檢體人姓名及檢體編號對照
    表、上開公司109 年3 月20日濫用藥物檢驗報告（檢體編號
    ：I0000000號）、新北市政府警察局蘆洲分局扣押筆錄、扣
    押物品目錄表、臺北榮民總醫院109 年4 月28日北榮毒鑑字
    第C0000000號毒品成分鑑定書、現場照片在卷可稽，並有注
    射針筒1 支扣案可資佐證，被告施用毒品犯行，應堪認定。
    爰依毒品危害防制條例第20條第3 項、第1 項、觀察勒戒處
    分執行條例第3 條第1 項規定，聲請裁定將被告送勒戒處所
    觀察、勒戒等語。
二、按被告行為後，毒品危害防制條例第20條規定業於109 年1
    月15日修正公布，並於同年7 月15日生效施行，將該條第3
    項原規定「依前項規定為觀察、勒戒或強制戒治執行完畢釋
    放後，『5 年後』再犯第10條之罪者，適用本條前二項之規
    定。」，修正為「依前項規定為觀察、勒戒或強制戒治執行
    完畢釋放後，『3 年後』再犯第10條之罪者，適用前二項之
    規定。」，放寬觀察、勒戒或強制戒治制度之適用時機，以
    協助施用者戒除毒癮，同條例第23條第2 項並配合修正為「
    觀察、勒戒或強制戒治執行完畢釋放後，3 年內再犯第10條
    之罪者，檢察官或少年法院（地方法院少年法庭）應依法追
    訴或裁定交付審理。」，並增訂同條例第35條之1 規定「本
    條例中華民國108 年12月17日修正之條文施行前犯第10條之
    罪之案件，於修正施行後，依下列規定處理：一、偵查中之
    案件，由檢察官依修正後規定處理。二、審判中之案件，由
    法院或少年法院（地方法院少年法庭）依修正後規定處理；
    依修正後規定應為不起訴處分或不付審理之裁定者，法院或
    少年法院（地方法院少年法庭）應為免刑之判決或不付審理
    之裁定。三、判決確定尚未執行或執行中之案件，適用修正
    前之規定。」，同時生效施行。是本件依上規定說明，應適
    用修正後規定處理，合先敘明。再按上開所謂「3 年後再犯
    」，只要本次再犯（不論修正施行前、後）距最近1 次觀察
    、勒戒或強制戒治執行完畢釋放，已逾3 年者，即該當之，
    不因其間有無犯同條例第10條之罪經起訴、判刑或執行而受
    影響（最高法院刑事大法庭109 年度台上大字第3826號裁定
    意旨參照）。
三、經查：
（一）被告於警詢中，對於上開時地施用海洛因之行為，坦白承
      認；且被告為警所採集之尿液（檢體編號：I0000000號）
      ，經送請台灣檢驗科技股份有限公司以酵素免疫分析法初
      步檢驗、氣相層析質譜儀法確認檢驗之結果，可待因、嗎
      啡均呈陽性反應，有勘察採證同意書、新北市政府警察局
      受採集尿液檢體人姓名及檢體編號對照表、台灣檢驗科技
      股份有限公司109 年3 月20日濫用藥物檢驗報告（檢體編
      號：I0000000號）在卷可稽，並有新北市政府警察局蘆洲
      分局扣押筆錄、扣押物品目錄表、臺北榮民總醫院109 年
      4 月28日北榮毒鑑字第C0000000號毒品成分鑑定書在卷可
      佐，復有注射針筒1 支扣案可資佐證，足認被告上開自白
      與事實相符，被告確有施用第一級毒品之行為，堪以認定
      。
（二）被告前因施用毒品案件，經臺灣士林地方法院以101 年度
      毒聲字第189 號裁定送勒戒處所執行觀察、勒戒後，認有
      繼續施用毒品之傾向，再經同院以102 年度毒聲字第16號
      裁定令入戒治處所強制戒治，於102 年10月7 日期滿出所
      ，並由臺灣士林地方檢察署檢察官以102 年度戒毒偵字第
      26號為不起訴處分確定，迄今未曾再經法院裁定令入勒戒
      處所觀察、勒戒等情，有臺灣高等法院被告前案紀錄表在
      卷可憑。本件於109 年3 月6 日晚間某時許施用海洛因之
      犯行，距其前次觀察勒戒執行完畢已逾3 年，且依上開最
      高法院刑事大法庭裁定意旨，應認聲請人依修正後之毒品
      危害防制條例第20條第3 項、第1 項及觀察勒戒處分執行
      條例第3 條第1 項之規定，聲請裁定被告入勒戒處所觀察
      、勒戒，於法要無不合，應予准許。
四、再按毒品危害防制條例第24條第1 項採行「觀察、勒戒」與
    「緩起訴之戒癮治療」並行之雙軌模式，並無「緩起訴之戒
    癮治療」應優先於「觀察、勒戒」的強制規定。又「毒品戒
    癮治療實施辦法及完成治療認定標準」僅規定檢察官為戒癮
    治療之緩起訴處分前，應得被告同意，而未規定檢察官於向
    法院對被告為觀察、勒戒聲請前，亦應得被告之同意。是否
    給予被告為附命完成戒癮治療之緩起訴處分，事屬刑事訴訟
    法第253 條之1 第1 項及第253 條之2 第1 項第6 款特別賦
    予檢察官之職權，非法院所得審酌，被告亦無聲請檢察官為
    緩起訴之權利，檢察官即使未為此部分理由之說明，於法亦
    無不合。緩起訴之戒癮治療應屬法律賦予檢察官偵查裁量結
    果之作為，不得認為係施用毒品者所享有之權利。而是否給
    予施用毒品者為附命完成戒癮之緩起訴處分，既屬檢察官之
    職權，自非法院所得介入審酌。法院原則上應尊重檢察官職
    權之行使，僅就檢察官之判斷有違背法令、事實認定有誤或
    其他裁量重大明顯瑕疵等事項，予以有限之低密度審查（臺
    灣高等法院暨所屬法院107 年法律座談會刑事類提案第22號
    研討結果意旨參照）。聲請人經裁量後未為附命戒癮治療之
    緩起訴處分，而聲請本院裁定令入勒戒處所施以觀察、勒戒
    ，核屬聲請人裁量權之適法行使，尚無確切事證可認聲請人
    之判斷有何違背法令、事實認定錯誤或裁量出現重大明顯瑕
    疵之情事，併予敘明。
五、爰依毒品危害防制條例第35條之1 第1 款、第20條第3 項、
    第1 項，觀察勒戒處分執行條例第3 條第1 項，裁定如主文
    。  
中    華    民    國   110    年    6     月    17    日 
                  刑事第一庭  法  官  吳欣哲
以上正本證明與原本無異。
如不服本裁定應於送達後5日內向本院提出抗告狀。
                              書記官  林翠茹
中    華    民    國   110    年    6     月    22    日